【裁判字號】    98,抗,712
【裁判日期】    980427
【裁判案由】    假扣押
【裁判全文】
臺灣高等法院民事裁定                   98年度抗字第712號
抗  告  人  甲○○
上列抗告人與相對人彰化商業銀行股份有限公司間，因假扣押事
件，對於中華民國97年 3月13日臺灣臺北地方法院97年度裁全字
第2139號裁定，提起抗告，本院裁定如下：
    主  文
原裁定關於抗告人部分廢棄。
前項廢棄部分，相對人在第一審之聲請駁回。
廢棄部分之聲請及抗告訴訟費用，由相對人負擔。
    理  由
一、相對人於原法院聲請意旨略以：抗告人於民國(以下同)95年
    5月12日、15日應訴外人德寶營造股份有限公司(以下稱德寶
    公司 )之邀，為德寶公司向相對人借款之連帶保證人，簽訂
    委任保證契約、保證書，約定就德寶公司過去、現在、將來
    對於相對人所負債務，以本金新臺幣 (以下同)170,748,596
    元為限暨其利息、違約金、損害賠償、及其他從屬於主債務
    人之負擔，願與主債務人負連帶清償之責；德寶公司於94年
    1月19日向相對人申請保固保證4,348,596元，保證期間至99
    年2月4日，利息自代償之日起至清償日止，以代償當日之基
    準利率加年息3.5%(目前為 7.94%)按月計付，並約定遲延清
    償時，除仍按上開利率計息外，逾期 6個月以內部分另按原
    訂利率之一成加付違約金，逾期6個以上者，其超逾6個月部
    分違約金加倍計付；訴外人德寶公司竟未依約履行，經相對
    人催告仍未獲置理，尚欠本金4,348,596元及自96年7月16日
    起至清償日止按年息7.94%計算之利息、暨自96年8月16日起
    至97年2月15日止另按上開利率之一成計付違約金、自97年2
    月16日起至清償日止，按上開利率之二成計付違約金；抗告
    人為德寶公司連帶保證人，應負連帶清償責任；為避免抗告
    人意圖逃避本件債務，不予實施假扣押，相對人之債權必有
    不能執行或甚難執行之虞，為保全日後之執行，相對人願供
    擔保，以代假扣押之請求及原因之釋明，並提出保證書、本
    票、委任保證契約書等為憑。
二、按：「債權人就金錢請求或得易為金錢請求之請求，欲保全
    強制執行者，得聲請假扣押。」、「假扣押，非有日後不能
    強制執行或甚難執行之虞者，不得為之。應在外國為強制執
    行者，視為有日後甚難執行之虞。」、「請求及假扣押之原
    因，應釋明之。前項釋明如有不足，而債權人陳明願供擔保
    或法院認為適當者，法院得定相當之擔保，命供擔保後為假
    扣押。」民事訴訟法第522條、第523條、第526條第 1、2項
    分別定有明文。又：最高法院94年度臺抗字第 665號、75年
    度臺抗字第 453號亦分別著有：「債權人就金錢請求或得易
    為金錢請求之請求，欲保全強制執行者，得聲請假扣押。假
    扣押非有日後不能強制執行或甚難執行之虞者，不得為之。
    請求及假扣押之原因應釋明之。前項釋明如有不足，而債權
    人陳明願供擔保或法院認為適當者，法院得定相當之擔保，
    命供擔保後為假扣押，為92年2月7日總統令修正公布之民事
    訴訟法第522條第1項、第523條第1項及第526條第 1、2項所
    明定。依上開規定可知，債權人聲請假扣押，應就其請求及
    假扣押之原因加以釋明。該項釋明如有不足，而債權人陳明
    願供擔保或法院認為適當者，法院得定相當之擔保，命供擔
    保後為假扣押。若債權人就其請求及假扣押之原因絲毫未予
    釋明，法院尚且不得命供擔保後為假扣押，遑論為准免供擔
    保之假扣押裁定。」、「所謂因釋明而應提出之能即時調查
    之證據，係指當事人於釋明其事實上之主張時，應同時提出
    可供法院得隨時進行調查之證據而言，故當事人如未同時提
    出供釋明用之證據，法院自無裁定限期命其補正之必要。」
    等裁判意旨，足資參照。所謂假扣押之原因，依民事訴訟法
    第 523條之規定，係指日後有不能強制執行或甚難執行之虞
    ，或應在外國為強制執行之情形，如債務人浪費財產，增加
    負擔，或就其財產為不利益之處分，將成為無資力之狀態，
    或將移住遠地、逃匿無蹤、隱匿財產等是。
三、本院查相對人所提出本票、匯款回條聯、保固保證連帶保證
    書、委任保證契約、保證書、及存證信函等，充其量僅能釋
    明抗告人對於相對人就德寶公司所負債務，負有連帶之債務
    ，對於扣押之原因、即有日後不能強制執行或甚難執行之虞
    、或應在外國為強制執行之原因，絲毫未予釋明，參照上開
    法條規定、最高法院裁判意旨及說明，相對人之聲請，尚不
    符假扣押之要件，應不予准許；原法院依其聲請，就抗告人
    部分為准予提供擔保後為假扣押之裁定，容有未恰。抗告意
    旨指摘原法院此部分之裁定不當，求予廢棄，為有理由，應
    由本院予以廢棄，更為裁定如主文第2項所示。
四、據上論結，本件抗告為有理由，爰依民事訴訟法第 492條、
    第95條、第78條之規定，裁定如主文。
中    華    民    國    98    年    4     月    27    日
                    民事第五庭
                        審判長法  官  魏麗娟
                              法  官  黃雯惠
                              法  官  陳博享
正本係照原本作成。
本裁定除以適用法規顯有錯誤為理由，不得再抗告。如提起再抗
告，應於收受後10日內委任律師為訴訟代理人向本院提出再抗告
狀。並繳納再抗告費新台幣１千元。
中    華    民    國    98    年    4     月    28    日
                              書記官  鄭靜如


司法院資訊處製作；財團法人民間司法改革基金會備份。
